臺灣高雄地方法院民事裁定  九十一年度簡抗字第二一號
    抗  告  人  甲○○
    法定代理人  羅浩革
右當事人間損害賠償事件，抗告人對於民國九十一年三月二十五日本院高雄簡易庭九
十一年度雄簡字第七六三號裁定提起抗告，本院裁定如左：
    主        文
抗告駁回。
抗告訴訟費用由抗告人負擔。
    理        由
一、本件抗告意旨略以：按消費者保護法係特別法，而兩造間所約定之定型化之契約
    約定則為私法，故就法律位階而言特別法應優於普通法，故本案應以消費者保護
    法為有利於消費者即抗告人之解釋。是查，兩造所簽訂之美國運通銀行「循環信
    貸」其他約定條款第十三條雖約定：「本約定書有關事項應適用中華民國法律之
    規定，就本約定書涉訟時，合約當事人均同意以臺灣臺北地方法院為第一審管轄
    法院」，然該條之但書則約定：「法律有專屬管轄特別約定者，從其規定」；另
    消費者保護法第四十七條乃約定：「消費訴訟，得由消費關係發生地之法院管轄
    」，此即為專屬管轄之規定。是抗告人既係依消費者保護法之法律關係，就兩造
    所簽定之循環信貸契約提起訴訟，自應由消費關係發生地之法院即本院高雄簡易
    庭專屬管轄之，以利訴訟之進行。是原審未審酌消費者保護法關於專屬管轄之規
    定，卻逕認兩造已合意由臺灣臺北地方法院管轄，本院高雄簡易庭並無管轄權，
    而將案件移送至臺灣臺北地方法院，該裁定顯有違誤，自有不當，為此提起抗告
    ，求為廢棄本院高雄簡易庭於九十一年三月二十五日所為移轉管轄之民事裁定等
    語。
二、按當事人得以合意定第一審管轄法院，但以關於由一定法律關係而生之訴訟為限
    ，又上開規定於民事訴訟法定有專屬管轄之訴訟不適用，民事訴訟法第二十四條
    第一項、第二十六條分別定有明文。是當事人業以明示合意一定之法律關係定其
    第一審法院為其管轄法院時，除有專屬管轄之情形外，原告若仍向有法定管轄權
    之法院起訴時，該法院即應本於民事訴訟法第二十八條之規定，依原告聲請或依
    職權以裁定移送於其合意管轄之法院。再按消費者保護法第四十七條雖規定：「
    消費訴訟，得由消費關係發生地之法院管轄」，然此並非專屬管轄之規定，僅係
    賦予消費關係發生地之法院就消費訴訟有特別審判籍而已，故當事人仍得就消費
    訴訟為管轄之合意，此並不涉及特別法與普通法間法律位階之比較問題，先予敘
    明。
三、經查，就抗告人所提出之美國運通銀行「循環信貸」其他約定條款書第十三條所
    約定：「本約定書有關事項應適用中華民國法律之規定，就本約定書涉訟時，合
    約當事人均同意以臺灣臺北地方法院為第一審管轄法院，但法律有專屬管轄特別
    約定者，從其規定」等語以觀，兩造確就有關循環信貸契約之法律關係所生之訴
    訟，合意由臺灣臺北地方法院管轄，至消費者保護法第四十七條之規定，既非專
    屬管轄之規定，已如上述。從而，原裁定法院依民事訴訟法第二十八條之規定，
    以職權將系爭案件移送臺灣臺北地方法院，核屬有據，抗告人執以前開情詞指摘
    原裁定不當，求予廢棄改判，揆諸前揭說明，即非可採，應予駁回。
四、據上論結，本件抗告為無理由，依民事訴訟法第四百三十六條之一第三項、第四
    百九十二條第一項、第九十五條、第七十八條，裁定如主文。
中      華      民      國    九十一      年      五      月    七      日
                              臺灣高雄地方法院民事第一庭
~B法      官   楊富強
~B法      官   方百正
~B法      官   林靜梅
中      華      民      國    九十一      年      五      月    七      日
右為正本係照原本作成。
對於簡易訴訟程序之第二審裁判，其上訴利益逾民事訴訟法第四百六十六條所定數額
者，當事人僅得以其適用法規顯有錯誤為理由，於本裁定送達後十日之不變期間內，
逕向最高法院提出抗告。
~B法院書記官  曾瓊玉
